【裁判字號】    91,訴,5903
【裁判日期】    920331
【裁判案由】    清償借款等
【裁判全文】
臺灣臺北地方法院民事判決  九十一年度訴字第五九○三號
    原      告  華南商業銀行股份有限公司
    法定代理人  丙○○
    訴訟代理人  乙○○
    被      告  甲○○
                丁○○
                戊○○
右當事人間請求清償借款事件，本院判決如左：
    主      文
被告應連帶給付原告新台幣佰肆拾捌萬零捌佰玖拾柒元，及自民國八十九年七月十
二日起至清償日止，按年息百分之八點二五計算之利息，暨自民國八十九年八月十三
日起至清償日止，逾期在六個月以內者，按上開利率百分之十，逾期超過六個月者，
按上開利率百分之二十計付違約金。
原告其餘之訴駁回。
訴訟費用由被告連帶負擔。
    事      實
甲、原告方面：
  一、聲明：被告應連帶給付原告新台幣（下同）三百四十八萬零八百九十七元，及
      自民國八十九年七月十二日起至清償日止，按年息百分之八點二五計算之利息
      ，暨自八十九年七月十二日起至清償日止，逾期在六個月以內者，按上開利率
      百分之十，逾期超過六個月者，按上開利率百分之二十計付違約金。
  二、陳述：
    (一)被告甲○○於八十九年四月十二日邀同被告丁○○、戊○○為連帶保證人，向
      原告借款三百五十萬元，其中三百二十萬元部分借款期間自八十九年四月十二
      日起至一百○九年四月十二日止，約定利息按原告基本放款利率加碼年率百分
      之○點四計算，並隨原告基本放款利率變動而調整，按月於每月十二日平均攤
      付本息，三十萬元部分借款期間自八十九年四月十二日起至九十年四月十二日
      止，約定利息按原告基本放款利率加碼年率百分之○點四計算，並隨原告基本
      放款利率變動而調整，於每月月底結算繳息，本金到期清償，均約定如未依約
      清償本金，債務視為全部到期，遲延還本或付息時，本金自到期日（分期攤還
      者自約定攤還日）起，利息自約定繳息日起，逾期在六個月以內者，按上開利
      率百分之十，超過六個月者，則按上開利率百分之二十計付違約金。詎被告僅
      繳納本息至八十九年七月十二日止，之後即未依約清償，尚欠原告本金三百四
      十八萬零八百九十七元，及自八十九年七月十二日起至清償日止之利息、違約
      金，為此依消費借貸、連帶保證之法律關係提起本件訴訟。
    (二)被告甲○○雖曾向原告表示由第三人債務承擔之事，但原告並未同意；被告丁○○於借貸當時有拒絕往紀錄，所以原告有要求被告甲○○再加一位保證人，
      但並未免除被告丁○○之保證責任；至被告戊○○既然有於借據上簽名，即應
      負連帶保證人責任。
  三、證據：提出消費者貸款契約、華銀金融卡貸款借款契約、基本放款利率變動表
      、轉帳收入傳票、轉帳支出傳票、貸款本息攤還表、財團法人金融聯合徵信中
      心票據退票及拒絕往來資訊、龍江分行八十九年四月八日授信小組會議紀錄各
      一件、存款往來明細表三件。
乙、被告甲○○方面：
  一、聲明：駁回原告之訴。
  二、陳述：被告甲○○已將本件借款設定抵押之房地移轉給第二順位抵押權人陳玉
      嚥，並約定由陳玉嚥清償本件借款。
  三、證據：提出不動產買賣契約書、臺灣板橋地方法院九十年度自字第三三七號刑
      事判決書各一件。
丙、被告丁○○方面：
  一、聲明：駁回原告之訴。
  二、陳述：被告丁○○固曾為被告甲○○向原告借款之連帶保證人，然原告嗣後已
      向被告丁○○表示伊信用有問題，不能擔任保證人，要被告甲○○另覓保證人
      ，後來被告丁○○有向原告詢問是否要塗銷連帶保證人，原告表示既不能當保
      證人，自沒有保證人之問題。
  三、證據：訴外人許美麗八十九年十月二十五日淡水郵局第一○五九號存證信函一
      件，並聲請訊問證人曹俊恒。
丁、被告戊○○方面：
  一、聲明：駁回原告之訴。
  二、陳述：被告戊○○有在借據上簽名，但借款並非交付被告戊○○。
    理      由
一、按當事人得以合意定第一審管轄法院。但以關於由一定法律關係而生之訴訟為限
    。前項合意，應以文書證之，民事訴訟法第二十四條定有明文。本件原告向本院
    對被告提起清償借款等之訴訟，本院固非被告甲○○、丁○○、戊○○住所地之
    法院，然依兩造所簽訂之消費者貸款契約第十三條、華銀金融卡貸款借款契約第
    十五條之約定，兩造因本契約而涉訟時，合意以臺北地方法院為第一審管轄法院
    ，是揆諸首揭規定，本院就本件清償借款等訴訟自有管轄權，合先敘明。
二、原告主張被告甲○○於八十九年四月十二日邀同被告丁○○、戊○○為連帶保證
    人，向原告借款三百五十萬元，其中三百二十萬元部分借款期間自八十九年四月
    十二日起至一百○九年四月十二日止，約定利息按原告基本放款利率加碼年率百
    分之○點四計算，並隨原告基本放款利率變動而調整，按月於每月十二日平均攤
    付本息，三十萬元部分借款期間自八十九年四月十二日起至九十年四月十二日止
    ，約定利息按原告基本放款利率加碼年率百分之○點四計算，並隨原告基本放款
    利率變動而調整，於每月月底結算繳息，本金到期清償，均約定如未依約清償本
    金，債務視為全部到期，遲延還本或付息時，本金自到期日（分期攤還者自約定
    攤還日）起，利息自約定繳息日起，逾期在六個月以內者，按上開利率百分之十
    ，超過六個月者，則按上開利率百分之二十計付違約金。及被告僅繳納本息至八
    十九年七月十二日止，之後即未依約清償，尚欠原告本金三百四十八萬零八百九
    十七元之事實，業據其提出與所述相符之消費者貸款契約、華銀金融卡貸款借款
    契約、基本放款利率變動表、轉帳收入傳票、轉帳支出傳票、貸款本息攤還表各
    一件及存款往來明細表三件為證，被告除甲○○辯稱本件借款應由陳玉嚥負責清
    償、丁○○辯稱原告已向伊表示不能擔保證人自不負清償本件借款之責任、戊○○辯稱本件借款交付伊外，對其餘事實並不爭執，自應認原告此部分之主張為真
    實。
三、按第三人與債務人訂立契約承擔其債務者，非經債權人承認，對於債權人不生效
    力，民法第三百零一條定有明文。被告甲○○辯稱本件借款債務已由第二順位抵
    押權人陳玉嚥承擔云云，已為原告所否認，被告甲○○自應就其因債務承擔而免
    責之利己事實負舉證責任。被告甲○○固提出提出不動產買賣契約書為證，然查
    該不動產買契約書僅能證明被告甲○○與陳玉嚥有承擔本件借款之約定，但並不
    能證明業經原告承認，且被告甲○○雖曾告知原告本件借款設定抵押之房地已移
    轉給第三人，惟原告並未同意由第三人承擔本件借款債務等情，亦據證人曹俊恒
    到庭證述明確，揆諸前揭規定，自難認被告甲○○與陳玉嚥間債務承擔之約定已
    經原告承認，此外，被告甲○○亦未能提出其他證據證明本件借款債務已由陳玉
    嚥承擔並經原告承認，其據以主張免責，不足採信。
四、又被告丁○○辯稱嗣後原告已向伊表示不能擔保證人云云，為原告所否認，主張
    被告丁○○於借貸當時有拒絕往紀錄，所以原告有要求被告甲○○再加一位保證
    人，但並未免除被告丁○○之保證責任，並提出財團法人金融聯合徵信中心票據
    退票及拒絕往來資訊、龍江分行八十九年四月八日授信小組會議紀錄各一件為證
    ，被告丁○○自應就其保證債務免除之利己事實負舉證責任。被告丁○○雖提出
    訴外人許美麗八十九年十月二十五日淡水郵局第一○五九號存證信函一件，並聲
    請訊問證人曹俊恒。然就連續發生之債務為保證而未定有期間者，保證人得隨時
    通知債權人終止保證契約；前項情形，保證人對於通知到達債權人後所發生主債
    務人之債務，不負保證責任，民法第七百五十四條定有明文。查被告丁○○擔任
    被告甲○○前揭借款之連帶保證人，並於兩造消費者貸款契約、華銀金融卡貸款
    借款契約上簽名，而前揭借據約有借款期間之約定，已如前述，即非未定期間之
    保證，保證人自不得單方任意終止保證契約，被告丁○○固於借款期間內八十九
    年十月二十五日經由其配偶許美麗以存證信函向原告為終止保證之意思表示，惟
    與前揭規定不符，自不生終止之效力。況被告丁○○於八十九年三月三十日對保
    簽約，當日原告查詢聯合徵信資料發現被告丁○○有退票或拒絕往來的紀錄，即
    於八十九年四月八日召開授信小組的會議，決定被告丁○○仍為保證人，但主債
    務人即被告甲○○需再增提一位保證人，並未通知被告丁○○免除其保證人之義
    務等情，亦據證人曹俊恒到庭證述明確，核與原告所提出財團法人金融聯合徵信
    中心票據退票及拒絕往來資訊、龍江分行八十九年四月八日授信小組會議紀錄相
    符，即難認被告丁○○之連帶保證責任已因原告或其個人之意思表示而終止，是
    被告丁○○據以主張免責，亦無足採。
五、次按借用人應於約定期限內，返還與所借用物種類、品質、數量相同之物。又稱
    保證者，謂當事人約定，一方於他方之債務人不履行債務時，由其代負履行責任
    之契約；又保證債務，除契約另有訂定外，包含主債務之利息、違約金、損害賠
    償及其他從屬於主債務之負擔；另連帶債務之債權人，得對債務人中之一人或數
    人或全體同時或先後請求全部或一部之給付；民法第四百七十八條、第七百三十
    九條、第七百四十條、第二百七十三條第一項分別定有明文。查被告戊○○為被
    告甲○○之連帶保證人向原告借款之事實，已為被告戊○○所自承，依前揭規定
    及消費者貸款契約、華銀金融卡貸款借款契約之約定，自應與主債務人被告甲○○負同一清償責任，被告戊○○以伊未收受本件借款拒絕負連帶清償責任，顯屬
    無據，不足採信。
六、綜上，被告甲○○向原告借款，自八十九年七月十二日起未按期攤還本息，依兩
    造消費者貸款契約第九條、華銀金融卡貸款借款契約第十條之約定，債務視為全
    部到期，已如前述，是時原告之基本放款利率已變動為年息百分之七點八五，本
    件借款利率已調整為年息百分之八點二五，亦有原告所提出消費者貸款契約、華
    銀金融卡貸款借款契約、基本放款利率變動表各一件在卷可稽，被告丁○○、戊○○既為被告甲○○之連帶保證人，從而，原告依消費借貸及連帶保證契約請求
    被告連帶給付如主文第一項所示之借款、利息及違約金，即無不合，應予准許；
    至其逾此範圍之請求，為無理由，應予駁回。
七、據上論結，本件原告之訴為一部有理由，一部無理由，依民事訴訟法第八十五條
    第二項，判決如主文。
中      華      民      國    九十二    年      三      月    三十一    日
                                  民事第一庭法      官  陳盈如
右為正本係照原本作成
如對本判決上訴，須於判決送達後廿日內向本院提出上訴狀
中      華      民      國    九十二    年      三      月    三十一    日
                                            法院書記官  高秋芬


司法院資訊處製作；財團法人民間司法改革基金會備份。
